臺灣基隆地方法院行政訴訟判決
111年度交字第105號
原      告  陳詠心  


被      告  交通部公路總局臺北市區監理所

代  表  人  江澍人  
訴訟代理人  廖嘉田  
上列當事人間交通裁決事件，原告不服被告民國111年6月27日北
市監基裁字第25-ZAA326607號裁決，提起行政訴訟，本院判決如
下：
    主  文
原告之訴駁回。
訴訟費用新臺幣參佰元由原告負擔。
    事實及理由
一、程序事項：
　㈠按交通裁決事件之裁判，得不經言詞辯論為之，行政訴訟法
    第237條之7定有明文。本件係因原告不服被告依道路交通管
    理處罰條例第33條第1項第9款、第63條第1項第1款規定所為
    之裁決，而提起撤銷訴訟，屬交通裁決事件之裁判，依前揭
    規定，爰不經言詞辯論，逕行裁判。
　㈡按對於違反本條例之行為者，民眾得敘明違規事實或檢具違
    規證據資料，向公路主管或警察機關檢舉，經查證屬實者，
    應即舉發；但行為終了日起逾7日之檢舉，不予舉發，道路
    交通管理處罰條例第7條之1定有明文。再按公路主管或警察
    機關處理民眾檢舉違反道路交通管理事件，其檢舉違規證據
    係以科學儀器取得，足資認定違規事實者，得逕行舉發之，
    依道路交通管理處罰條例第92條第4項授權訂定之違反道路
    交通管理事件統一裁罰基準及處理細則第22條第2項亦有明
    文。本件係由民眾以自行設置於車輛上之行車紀錄器錄影影
    像對於原告之違規事實錄影蒐證，向舉發機關提出檢舉，違
    規事實發生日期為民國111年4月15日下午5時17分許，而本
    件民眾檢舉日期為同年月17日晚間9時58分許，有網路線上
    服務管理系統－檢舉違規案件1紙存卷可查，足徵檢舉人提出
    檢舉時間距離違規行為終了日未逾7日，則舉發機關員警依
    檢舉人所提以科學儀器（即行車紀錄器）取得之行車紀錄器
    錄影畫面，對原告製單舉發，於法有據，附此指明。
　㈢依道路交通管理處罰條例第90條規定：「違反本條例之行為
    ，自行為成立之日起；行為有連續或繼續之狀態者，自行為
    終了之日起，逾2個月不得舉發。但汽車肇事致人受傷或死
    亡案件，因肇事責任不明，已送鑑定者，其期間自鑑定終結
    之日起算；未送鑑定而須分析研判者，逾3個月不得舉發。
    」次按90年1月17日修正公布之道路交通管理處罰條例第90
    條前段所定3個月之舉發期限（現行條文已修正為「逾2個月
    不得舉發」），就同條例第8條第1項第1款之汽車違規行為
    ，應以處罰機關受理（收到）舉發機關移送舉發違反道路交
    通管理事件之時點，作為認定舉發是否已逾3個月（現行條
    文為「逾2個月」）之準據（最高行政法院110年度大字第2
    號裁定參照）。本件違規行為日為111年4月15日，且非屬肇
    事致人受傷或死亡案件，舉發機關於111年5月26日將上開舉
    發事件入案移送被告處理，此有違規歷史資料查詢報表在卷
    可憑，堪認處罰機關即被告於111年5月26日業已受理（收到
    ）本案，是本件尚未逾越上開規定2個月之舉發期限，先予
    敘明。
二、事實概要：
　　原告駕駛訴外人彭翠蓮所有之車牌號碼000-0000號自用小客
    車（下稱系爭車輛），於111年4月15日下午5時17分許在國
    道1號高速公路北向7.3公里處（下稱系爭地點），將系爭車
    輛由路肩車道變換至減速車道，再變換至主線外側車道行駛
    ，經民眾以裝置在車輛上之行車紀錄器攝得影像後提出檢舉
    ，內政部警政署國道公路警察局第一公路警察大隊（下稱舉
    發機關）汐止分隊員警認系爭車輛之駕駛人有「行駛高速公
    路違規使用路肩（於禁止變換車道處變換至主線車道）」之
    違規行為，乃對訴外人即系爭車輛之所有人彭翠蓮開立內政
    部警政署國道公路警察局111年5月26日國道警交字第ZAA326
    607號舉發違反道路交通管理事件通知單（下稱系爭舉發單
    ），並通知應到案日期為111年7月10日前，向被告陳述意見
    或繳納罰鍰。嗣訴外人彭翠蓮先於111年6月8日向被告所屬
    基隆監理站提出交通違規案件陳述單後，又於111年6月27日
    向被告辦理歸責於駕駛人即原告，惟被告仍認原告有「行駛
    高速公路違規使用路肩」之違規事實，乃依違反道路交通管
    理處罰條例第33條第1項第9款、第63條第1項第1款，暨違反
    道路交通管理事件統一裁罰基準及處理細則第41條、第43條
    、第44條、第67條等規定，於111年6月27日以北市監基裁字
    第25-ZAA326607號違反道路交通管理事件裁決（下稱原處分
    ），處原告罰鍰新臺幣（下同）4,000元並記違規點數1點，
    並於同日送達。然原告不服原處分，故於111年7月19日具狀
    向本院提起本件行政訴訟。
三、原告起訴主張：伊駕駛系爭車輛通過系爭地點時，係開放路
    肩時段，並依規定行駛路肩，在接近國道1號高速公路五堵
    交流道前，依照開放路肩終點銜接出口減速車道之規定開啟
    左轉方向燈改道減速車道行駛，此與高速公路及快速公路交
    通管制規則之規定並無不合，本得變換車道，是本件並無違
    規事實，處分自有違誤等語，並聲明：原處分撤銷，訴訟費
    用由被告負擔。　　
四、被告則以本件係民眾檢舉案件，經民眾提出錄影而由警察機
    關舉發，原告確有上揭處分所指之違規行為，故以其違反道
    路交通管理處罰條例第33條第1項第9款之違規事實至為明確
    ，其舉發程序亦無違誤。從而，被告分別依道路交通管理處
    罰條例第33條第1項第9款、第63條第1項第1款之規定以原處
    分對原告予以裁罰，洵屬有據。綜上所述，本件原告之訴為
    無理由等語，資為答辯。並聲明：駁回原告之訴，訴訟費用
    由原告負擔。
五、本院之判斷：
　㈠按道路交通管理處罰條例第33條第1項第9款規定：「汽車行
    駛於高速公路、快速公路或設站管制之道路，不遵使用限制
    、禁止、行車管制及管理事項之管制規則而有下列行為者，
    處汽車駕駛人新臺幣3,000元以上6,000元以下罰鍰：……未
    依規定使用路肩。」次按道路交通管理處罰條例第63條第1
    項第1款：「汽車駕駛人有下列各款所列條款之一者，除依
    原條款處罰鍰外，並予記點：一、有第33條第1項、第2項、
    第38條第1項、第40條、第45條、第47條第1款至第3款、第4
    8條、第49條或第60條第2項第1款、第2款情形之一者，各記
    違規點數1點。」又按高速公路及快速公路交通管制規則第9
    條第1項第2款及第19條第3項分別規定：「汽車行駛高速公
    路及快速公路，不得有下列行為：……在路肩上行駛，或利
    用路肩超越前車。」、「為維護高速公路及快速公路交通安
    全與暢通，高速公路及快速公路管理機關或警察機關於必要
    時，得發布命令，指定時段於高速公路及快速公路特定匝道
    或路段之車道、路肩，禁止、限制或開放車輛通行。」另按
    國道主線實施開放路肩作業規定第4點規定：「開放路肩類
    型㈠開放路肩終點銜接出口減速車道或出口匝道（附圖1）：
    ⒈行駛路肩車輛於『路肩限行小車 禁止變換車道』標誌後限往
    出口車流行駛，得變換至減速車道或出口匝道駛出，不得變
    換至主線、爬坡道或輔助車道。⒉非往出口小車須於『路肩限
    行小車 禁止變換車道』標誌前駛離路肩。⒊行駛路肩車輛得
    於『路肩限行小車 開放變換車道』標誌後變換至出口匝道。㈡
    開放路肩終點未銜接出口減速車道（附圖2）：開放路肩銜
    接輔助車道、一般車道或地方道路（如國道端點）。」
　㈡復按道路交通管理處罰條例第92條第4項規定：「本條例之罰
    鍰基準、舉發或輕微違規勸導、罰鍰繳納、向處罰機關陳述
    意見或裁決之處理程序、分期繳納之申請條件、分期期數、
    不依限期繳納之處理、分期處理規定及繳納機構等事項之處
    理細則，由交通部會同內政部定之」，而違反道路交通管理
    事件統一裁罰基準及處理細則第1條則規定：「本細則依道
    路交通管理處罰條例第92條第4項規定訂定之」，第2條第1
    項、第2項則規定：「處理違反道路交通管理事件之程序及
    統一裁罰基準依本細則之規定辦理。前項統一裁罰基準，如
    附件違反道路交通管理事件統一裁罰基準表……」。核上開統
    一裁罰基準及處理細則之規定，就其立法目的及功能，乃為
    防止處罰機關枉縱或偏頗，依道路交通管理處罰條例第92條
    第4項所授權交通部會同內政部訂定「違反道路交通管理事
    件統一裁罰基準及處理細則」及其附件「違反道路交通管理
    事件統一裁罰基準表」，用以維持裁罰之統一性與全國因違
    反道路交通管理事件受處罰民眾之公平，不因裁決人員不同
    ，而生偏頗，寓有避免各監理機關於相同事件恣意為不同裁
    罰之功能，並非法所不許，於憲法上保障人民財產權之意旨
    並無牴觸（此並有司法院釋字第511號解釋意旨理由足資參
    照），並無違反法律保留原則。再依本件違規行為原處分裁
    罰時點之違反道路交通管理事件統一裁罰基準表（111年3月
    29日交通部交路字第11150032971號令、內政部台內警字第1
    110871194號令會銜修正發布）記載，行駛高、快速公路違
    規使用路肩，於期限內繳納或到案聽候裁決者，小型車應處
    罰鍰4,000元及記違規點數1點。核此規定，既係基於母法之
    授權而為訂定，且就違反道路交通管理事件統一裁罰基準及
    處理細則附件所示統一裁罰基準表中有關道路交通管理處罰
    條例第33條第1項第9款之裁罰基準內容（基準表依不同違規
    車種，其可能衍生危害交通安全之輕重不同，區分小型車、
    大型車，並就其是否逾越於期限內繳納或到案聽候裁決之期
    限不同，分別裁以不同之罰鍰標準，其衍生交通秩序危害，
    既不相同，分別處以不同之罰鍰，符合相同事件相同處理，
    不同事件不同處理之平等原則），並未牴觸母法，是被告自
    得依此基準而為裁罰。
　㈢本件原告確有被告所指之違章行為，及前揭經民眾檢舉、員
    警舉發至被告裁處迄原告向本院提起行政訴訟之過程等各節
    ，除經本院當庭勘驗民眾檢舉所提供之錄影內容確認無訛外
    ，並有系爭處分暨送達證書、系爭舉發單暨傳真查詢國內各
    類掛號郵件查單、逕行舉發歸責駕駛人申請書、交通違規案
    件陳述單、舉發機關111年6月15日國道警一交字第11104033
    02號函、檢舉影像截圖、原告行政訴訟起訴狀上本院收文章
    戳等證據存卷可稽，是就本案涉及之事實部分應無疑義，而
    可認定。
　㈣原告雖以前詞而為主張，然查：
　⒈按109年2月17日至111年3月2日修正前交通部高速公路局訂定
    之國道主線實施開放路肩作業規定:「開放路肩終點銜接出
    口減速車道（開放類型1）:開放路肩終點上游500公尺（得
    視現場條件調整）範圍內往出口車流行駛，得銜接減速車道
    駛出，不得變換車道；非往出口之小車需於開放終點上游50
    0公尺前（得視現場條件調整）變換至主線車道」及111年3
    月2日新修正交通部高速公路局訂定之國道主線實施開放路
    肩作業規定:「行駛路肩車輛於『路肩限行小車，禁止變換車
    道』標誌後限往出口車流行駛，得變換車道至減速車道或出
    口匝道駛出，不得變換至主線、爬坡道或輔助車道。」是原
    告所援引之主張與其行為當下之法令已有不同，其誤執修正
    前規定之主張，自無可採。
　⒉況依內政部警政署國道公路警察局第一公路警察大隊111年6
    月15日國道警一交字第1110403302號函覆略以：「查本案違
    規路段於國道1號北向7.8公里處設有『路肩限行小車禁止變
    換車道』告示牌，並於國道1號北向8.3公里處設有『前方路肩
    通行禁止變換車道』之預告牌面」等語，益見依原告違規當
    時之法令規定，其既於告示牌設置之位置後繼續行駛路肩車
    道，自僅得隨出口車流行駛，不得變換車道至主線車道，詎
    其確有上述違規事實乙節，經本院當庭勘驗檢舉影像無訛，
    被告據以裁罰，自無違誤可指。
　⒊原告既為合法領有汽車牌照之人，有其駕駛執照影本在卷為
    憑，且原告為具有正常智識程度之成年人，其既開車上路，
    對上述規定即不能諉稱不知，並應確實遵守。是綜核原告前
    揭所述，自不能免責，一併敘明。
　㈤綜上所述，本件原告確於前揭時間，在系爭地點，有行駛高
    速公路違規使用路肩之違規事實，被告依道路交通管理處罰
    條例第33條第1項第9款、第63條第1項第1款、違反道路交通
    管理事件統一裁罰基準及處理細則及違反道路交通管理事件
    統一裁罰基準表之規定，裁處原告罰鍰4,000元，並記違規
    點數1點，並無違誤。原告訴請撤銷為無理由，應予駁回。
六、本件判決基礎已臻明確，兩造其餘攻擊防禦方法及訴訟資料
    ，經本院審核後，或與本案爭點無涉，或對於本件判決結果
    不生影響，爰無庸一一再加論述，爰併敘明。
七、本件第一審裁判費即訴訟費用300元，應由敗訴之原告負擔
    ，而此訴訟費用復已由原告於起訴時繳納，為此爰確定第一
    審訴訟費用如主文第2項所示。
據上論結，本件原告之訴為無理由，依行政訴訟法第98條第1項
前段、第237條之7、第237條之8第1項，判決如主文。
中　　華　　民　　國　　111 　年　　12　　月　　7 　　日
                  行政訴訟庭　法　官　李謀榮
以上正本係照原本作成。
如不服本判決，應於判決送達後20日內，向本院提出上訴狀並表
明上訴理由（原判決所違背之法令及其具體內容或依訴訟資料可
認為原判決有違背法令之具體事實），其未載明上訴理由者，應
於提出上訴後20日內向本院補提理由書（上訴狀及上訴理由書均
須按他造人數附繕本，如未按期補提上訴理由書，則逕予駁回上
訴），並應繳納上訴裁判費新臺幣750元。
中　　華　　民　　國　　111 　年　　12　　月　　7 　　日
                              書記官　顏培容